【裁判字號】    95,上訴,316
【裁判日期】    950420
【裁判案由】    違反槍砲彈藥刀械管制條例等
【裁判全文】
臺灣高等法院臺中分院刑事判決         95年度上訴字第316號
上  訴  人
即  被  告  乙○○
                    （現於臺灣臺中戒治所戒治中）
選任辯護人  張崇哲律師
            江彗鈴律師
            林志銘律師
上列上訴人因違反槍砲彈藥刀械管制條例等案件，不服臺灣南投
地方法院94年度重訴字第 4號中華民國94年12月30日第一審判決
（起訴案號：臺灣南投地方法院檢察署94年度偵字第 646號），
提起上訴，本院判決如下：
    主  文
原判決關於乙○○意圖供行使之用而收集偽造通用紙幣及定執行
刑部分撤銷。
乙○○被訴意圖供行使之用而收集偽造通用紙幣部分無罪。
    理  由
一、公訴意旨略以：被告乙○○於民國（下同）93年 8月間在南
    投縣國姓鄉○○村○○路旁前其所經營之大和預拌場辦公室
    內，整理因93年7月2日水災（即通稱之72水災）受損之辦公
    室時，發現無主之偽造通用紙幣新台幣1千元鈔成品5張、半
    成品13張、新台幣5百元鈔成品3張、正面半成品 1張、背面
    半成品 3張，計25張（起訴書誤載為33張），仍基於意圖在
    賭場供行使之用之犯意，予以1次收集而持有之；嗣於94年2
    月4日14時40分許，經警在其南投縣國姓鄉○○村○○路626
    號住處查扣偽鈔成品及半成品25張（起訴書誤載為24張）、
    防偽線 4張。因認被告乙○○涉有刑法第196條第1項之意圖
    供行使之用而收集偽造通用紙幣罪嫌。
二、本件公訴人認被告乙○○涉犯刑法第196條第1項之意圖供行
    使而收集偽造通用紙幣罪嫌，係以被告乙○○自白及扣案紙
    幣業經中央印製廠鑑定結果：(1)該批 1千元券偽鈔成品、半
    成品均以彩色噴墨方式仿印，無凹版印紋凸起效果；紙張非
    鈔券紙；無水印；安全線以黏貼箔膜（含面額數字）或噴墨
    方式仿鈔券正面五段裸露部分；左下角面額數字以噴墨方式
    仿折光變色油墨。(2)該批 5百元券偽鈔成品、半成品均以彩
    色噴墨方式仿印，無凹版印紋凸起效果；紙張非鈔券紙；無
    水印；安全線以噴墨方式仿鈔券正面五段裸露部分；左下角
    面額數字以噴墨方式仿折光變色油墨。該扣案紙幣係屬偽造
    等情為主要論據；惟訊據上訴人即被告乙○○（下稱被告）
    固坦承右揭時地為警查扣偽鈔成品及半成品25張、防偽線 4
    張之事實不諱，惟堅決否認有何意圖供行使之用而收集偽造
    紙幣之犯行，辯稱：伊並無供行使之用之犯意，伊當時整理
    辦公室拾獲該偽鈔時，因該偽鈔看起來漂亮而單純收藏，經
    過十餘日後雖曾想過可以在賭場混合使用，然亦僅係念頭想
    法而已，均未實際使用等語。
三、經查：
  (一)按犯罪事實應依證據認定之，無證據不得推定其犯罪事實；
    又不能證明被告犯罪者，應諭知無罪之判決，刑事訴訟法第
    154條、第301條第 1項分別定有明文。次按在訴訟上用以證
    明事實之證據，須於通常一般之人均不致於有所懷疑，而得
    確信其為真實之程度者，始得據以為有罪之認定，倘其證明
    尚未達到此一程度，而有合理之懷疑性存在，致使無從為有
    罪之確信時，即應為無罪之判決（最高法院76年台上字第49
    86號判例意旨參照）。又認定犯罪事實須依證據，不得僅以
    被告之反證不能成立，執為認定事實之論據，最高法院著有
    70年台上字第2161號判列可資參照。再刑法第196條第1項意
    圖供行使之用而收集偽造貨幣罪，以行為人有供行使之用之
    意圖為前提要件，而所謂收集，係指收買、受贈、互換等一
    切行為，在收取之前即有行使之犯罪意思者而言。最高法院
    90年度台上字第2500號判決要旨可參。是本罪之構成，須以
    行為人於收集前主觀上即已明知為偽幣有供行使之意圖而仍
    收集者始為該當，倘無此意圖，僅係供收藏、研究鑑別或陳
    列之用者，或收受後始知為偽幣而生此意圖者，均不得以本
    罪相繩。而行為人是否意圖供行使之用而收集，除有行為人
    自白其犯意之場合，自須以具有嚴格證明資料具有證據能力
    之積極證據，始足以證明行為人內心之犯意，而不得以猜測
    、模糊不清等不具證據能力之證據遽以作為判斷之依據。
  (二)被告就其被查扣偽造紙幣乙節，據其於警詢中所供：「警方
    所查獲之偽鈔及防偽線等，是我所經營之大和預拌場（國姓
    鄉○○村○○路旁）於93年 8月中旬拆場時在事務所內拾獲
    ，準備於賭博時混合使用給別人」等語（參見警卷第 8頁）
    ；於偵查中所供：「（為何有偽造的千元及 500元偽鈔28張
    及偽鈔防偽線 4張？）不知道是何人的，是在我廢棄的預拌
    場的辦公室撿獲。（何時撿獲？）是在72水災後93年 8月間
    整理時才發現。（為何這些紙鈔形狀都像新的一樣？）因為
    撿獲時是放在抽屜內。（知道是偽鈔為何沒有丟棄？）我想
    丟掉可惜，想在賭博時混用真鈔交給別人」等語（參見偵查
    卷第14頁），其於原審審理中就供稱：「（偽鈔及職員的 3
    張身分證是否為同持撿到的？）是的。（在何時、地？）差
    不多是在93年 8月間，颱風過後，就是在大長路我所經營的
    預拌場已經被沖毀的辦公室內撿到的，我是在辦公內撿到的
    ，當時我在將有價值的整理起來，才發現這些東西，我就將
    之留下而已」等語（參原審卷第 185頁），稽上被告所供諸
    情以觀，被告係於93年 8月間72水災後整理辦公室時始發現
    而拾獲本件扣案偽鈔之事實可見，準此，被告既係於水災後
    整理辦公室時始拾獲本件扣案偽鈔，則其拾獲偽鈔前顯然不
    能認有何行使之意圖，且該偽鈔亦非係因被告意圖供行使之
    用而刻意收集得來，縱被告於拾獲偽鈔之後曾萌生預備於賭
    博時混合使用之意圖，惟此係屬其拾獲偽鈔後始萌生之行使
    意圖，揆諸前揭說明，核與本罪需以在收集偽鈔之前即有供
    行使之犯罪意思為要件尚不該當，自不能以本罪相繩。是被
    告所辯其非供行使意圖而收集乙詞應可採信，此外，復查無
    其他積極事證足認被告有何意圖供行使而收集偽幣之犯行，
    此部分之犯罪尚屬不能證明，應為無罪之諭知。
四、原審未察，就此部分遽為有罪之判決，容屬未洽，被告提起
    上訴指摘原審此部分判決不當並請求撤銷改判，尚非無據，
    其上訴為有理由，應由本院將原審判決關於此部分及定執行
    刑部分予以撤銷，並為無罪之諭知。
據上論結，應依刑事訴訟法第369條第1項前段、第364條、第301
條第1項，判決如主文。
本案經檢察官甲○○到庭執行職務。
中    華    民    國    95    年    4     月    20    日
      刑事第十一庭  審判長法  官  黃  梅  月
                          法  官  林  宜  民
                          法  官  林  欽  章
上列正本證明與原本無異。
檢察官得上訴。
如不服本判決應於收受送達後十日內向本院提出上訴書狀，其未
敘述上訴之理由者並得於提起上訴後十日內向本院補提理由書（
均須按他造當事人之人數附繕本）。
                          書記官  巫  彥  佳
中    華    民    國    95    年    4     月    20    日
                                                      Ｆ


司法院資訊處製作；財團法人民間司法改革基金會備份。
